臺灣新竹地方法院刑事判決
109年度易字第768號
公  訴  人  臺灣新竹地方檢察署檢察官
被      告  黎光軒


上列被告因竊盜案件，經檢察官提起公訴（109年度偵字第1531
號），本院判決如下：
    主  文
黎光軒犯竊盜罪，處罰金新臺幣壹萬元，如易服勞役，以新臺幣
壹仟元折算壹日。
未扣案之犯罪所得安全帽壹頂沒收，於全部或一部不能沒收或不
宜執行沒收時，追徵其價額。
    事  實
一、黎光軒於民國108年9月10日10時44分許，在新竹市○區○○路0
    00號新竹市巨城百貨B1B區機車停車場內，趁無人注意之際
    ，竟基於意圖為自己不法所有，徒手竊取張珞所有放置於其
    所騎乘機車上之安全帽1頂(價值約新臺幣2,500元)，得手後
    即供己使用，並騎乘車牌號碼000-0000號普通重型機車（下
    稱本案機車）離去。嗣張珞發現遭竊並報警處理，經警調閱
    監視器錄影畫面，始查獲上情。　　
二、案經新竹市政府警察局第二分局報請新竹地方檢察署檢察官
    偵查起訴。
    理  由
壹、程序方面
一、按法院認為應科拘役、罰金或應諭知免刑或無罪之案件，被
    告經合法傳喚無正當理由不到庭者，得不待其陳述逕行判決
    ，刑事訴訟法第306 條定有明文。查被告黎光軒經合法傳喚
    於本院110 年1 月12日審理程序無正當理由未到庭，惟基於
    如後述之理由，本院既認應為科處拘役之刑，爰不待其到庭
    陳述，逕為一造辯論而判決。
二、本判決所引用之證據資料（詳後引用之各項證據），其中係
    屬傳聞證據部分，縱無刑事訴訟法第159 條之1 至第159 條
    之4 或其他規定之傳聞例外情形，因檢察官、被告已同意做
    為證據使用（見本院卷第63-64頁），且本院審酌卷內並無
    事證顯示各該陳述做成時、地與周遭環境，有何致令陳述內
    容虛偽、偏頗之狀況後，也認為適當，依照刑事訴訟法第15
    9 條之5第1 項，應認有證據能力。
三、本院以下所引用之非供述證據，均與本件事實具有自然關聯
    性，且核屬物證、書證性質，又查無事證足認有違背法定程
    序或經偽造、變造所取得等證據排除之情事，復經本院依刑
    事訴訟法第164 條、第165 條踐行調查程序，況檢察官、被
    告對此部分之證據能力均不爭執，是堪認均有證據能力。
貳、實體部分—事實認定
一、訊據被告矢口否認有何竊盜之犯行，並辯稱：我沒有拿別人
    的安全帽等語。
二、經查，於事實欄一所示之時間地點，有人徒手竊取張珞所有
    並放置於其所騎乘機車上之安全帽1頂，該人得手後便騎本
    案機車離去乙情，除有證人張珞於警詢之證述可佐外（見偵
    卷第9-9頁背面），復有案發現場監視器畫面截圖照片附卷
    供參（見偵卷第21-27頁），足徵上情為真。　
三、被告雖辯稱並未竊取本案安全帽，並於偵訊中陳稱其當日上
    午在頭份市恆煦光電公司上班，上班時間是上午9點至下午6
    點，監視器翻拍畫面上騎乘機車的不是我，本案機車是我前
    妻的，都是我前妻使用，當天上班我是開車等語（見偵卷第
    64-64頁背面）。然查：該人竊取本案安全帽後，騎乘本案
    機車離開現場，已如前述。經警方調閱沿途監視器畫面可見
    ，該人應為一名男子，並背著卡其色背包，此有監視器畫面
    截圖在卷可參（見偵卷第27-30頁），而被告據警方通知於1
    08年11月1日至文華派出所製作筆錄時，不僅係騎乘本案機
    車前往，且當時攜帶的背包與前揭竊取本案安全帽男子所背
    之背包同色、同款，復經比對兩人在外觀上，身形及前額髮
    際線皆屬相仿，此有證人應采玲於偵查中之證述可佐，並有
    員警108年11月12日偵查報告、當日照片等件附卷供參（見
    偵卷第3-5、32-33、88頁背面），竊取本案安全帽之人應為
    被告無誤。
四、又查，本案機車雖於108年10月24日方由被告前妻應采玲過
    戶予被告，此有車輛詳細資料報表可參（見偵卷第15頁），
    但證人應采玲於警詢中證稱：我當天並沒有到案發現場，若
    是我在上班時間（7時30至16、17時）最常使用為被告等語
    （見偵卷第10頁背面）。其偵查中更證稱：108年9月10日我
    是開車上班等語（見偵卷第88頁背面），經新竹地方檢察署
    函詢被告任職公司，被告任職時間為108年8月1日至15日，
    此有恆煦電子材料股份有限公司函暨檢附離職證明書附卷可
    證（見偵卷第71-72頁），足見被告前詞純屬卸責之詞，無
    以為據。
五、又按行為人之精神狀態究竟如何，事實審法院非不得視個
    案情節，綜合其當時各種言行表徵，就顯然未達此程度之精
    神狀態者，逕行判斷，並非概須送請醫學專家鑑定，始得據
    為審斷之基礎，最高法院96年台上字第6992號刑事判決足資
    參照。查本件被告固有重大傷病免自行部分負擔證明卡（見
    偵卷第16頁），證人應采玲又稱：社工說被告有思覺失調症
    ，被告家人說是躁鬱症等語（見偵卷第89頁）。惟被告於警
    詢、偵訊及本院準備程序中大抵能按照題旨回應，遇與本起
    竊盜高度相關之問題，屢屢以「不清楚」、「警察提供之照
    片看起來都很模糊我無法判斷是誰」、「畫面中的人是誰我
    不清楚」、「保持沈默」等說詞否認涉案（見偵卷第6-8、6
    4-64頁背面；本院卷第62-63頁），被告既能清楚明瞭竊盜
    行為之違法性，且對於案發經過多所迴避，當無欠缺現實感
    ，而有何意識不清，不知其所為，或判斷能力缺損之情形。
    是本院認被告於本案行為時，並未有因精神障礙或其他心智
    缺陷，致不能辨識其行為違法或欠缺依其辨識而行為之能力
    之情事，或致其辨識行為違法或依其辨識而行為之能力顯著
    減低之情事，自無從依刑法第19條第1項或同條第2項之規定
    ，阻卻其責任能力或減輕其刑，附此敘明。　　
六、綜上所述，本件事證明確，應依法論處。
參、實體方面—論罪科刑
一、核被告所為，係犯刑法第320條第1項之竊盜罪。
二、爰審酌被告不思以正途獲取財物，竟以竊盜此一投機方式取
    得他人之物，欠缺尊重他人財產權之觀念，再考量其否認犯
    行且並未賠償之犯後態度，暨本件犯罪目的、動機、情節、
    遭竊物品之價值等一切情狀，量處如主文所示之刑，並諭知
    易服勞役之折算標準，以資懲儆。
肆、沒收之說明
　　被告因本件竊盜犯行所得之安全帽1頂，應依刑法第38條之1
     第1 項規定宣告沒收，於全部或一部不能沒收或不宜執行
    沒收時，依同條第3 項規定，追徵其價額。 
據上論斷，應依刑事訴訟法第299 條第1項前段，判決如主文。
本案經檢察官翁貫育提起公訴，檢察官黃嘉慧到庭執行職務。 
　　
中　　華　　民　　國　　110 　年　　1 　　月　　29　　日
                  刑事第五庭  法　官　林涵雯
以上正本證明與原本無異。
如不服本判決應於收受本判決後20日內向本院提出上訴書狀，上
訴書狀應敘述具體理由。上訴書狀未敘述上訴理由者，應於上訴
期間屆滿後20日內補提理由書狀於本院(均須按他造當事人之人
數附繕本 )「切勿逕送上級法院」。 
中　　華　　民　　國　　110 　年　　1 　　月　　29　　日
                              書記官  郭家慧
附錄論罪科刑法條
中華民國刑法第320條第1項
意圖為自己或第三人不法之所有，而竊取他人之動產者，為竊盜
罪，處5年以下有期徒刑、拘役或50萬元以下罰金。